【裁判字號】    99,台上,3144
【裁判日期】    990520
【裁判案由】    違反槍砲彈藥刀械管制條例
【裁判全文】
最高法院刑事判決            九十九年度台上字第三一四四號
上  訴  人  甲○○
上列上訴人因違反槍砲彈藥刀械管制條例案件，不服台灣高等法
院高雄分院中華民國九十七年六月三十日第二審判決（九十六年
度上訴字第一０一八號，起訴案號：台灣屏東地方法院檢察署九
十五年度偵字第四八九一號），提起上訴，本院判決如下：
    主  文
上訴駁回。
    理  由
按刑事訴訟法第三百七十七條規定，上訴於第三審法院，非以判
決違背法令為理由，不得為之。是提起第三審上訴，應以原判決
違背法令為理由，係屬法定要件，如果上訴理由書狀並未依據卷
內訴訟資料，具體指摘原判決不適用何種法則或如何適用不當，
或所指摘原判決違法情事，顯與法律規定得為第三審上訴理由之
違法情形，不相適合時，均應認其上訴為不合法律上之程式，予
以駁回。本件原判決撤銷第一審關於未經許可持有槍枝部分之科
刑判決，改判仍論處上訴人甲○○未經許可，持有可發射子彈具
有殺傷力之空氣槍罪刑（另犯未經許可，持有子彈罪部分，業已
確定並執行），已詳敘其所憑之證據及其得心證之理由。從形式
上觀察，原判決並無足以影響判決結果之違法情形存在。上訴意
旨略以：(一)上訴人有收集槍枝模型物品之習性，而員警於搜索時
所查獲之其他槍枝，均無殺傷力，且扣案槍枝連同其他未具殺傷
力之槍枝置於客廳走道或沙發，足徵上訴人對於扣案槍枝主觀上
並無具有殺傷力之認識，原判決逕認上訴人持有具有殺傷力之空
氣槍，自有不適用法則及證據調查未盡之違法。(二)上訴人依網路
資料委請張永祥購買系爭空氣槍，該網站介紹槍枝之資料為英文
，卷附雅虎奇摩網站販賣相同槍枝之產品資訊，亦無任何與槍枝
動能或殺傷力相關之記載，而扣案槍枝於高雄縣政府警察局鑑識
科鑑定過程，多次因嚴重漏氣致無法射擊，亦足認上訴人對扣案
槍枝具有殺傷力一節並無認識，原判決遽為不利上訴人之認定，
自與證據法則有違，並有理由不備之違誤。(三)原審為上訴人科刑
之判決，關於量刑部分，僅於理由內說明如何審酌上訴人行為對
社會所造成之危害之旨，對於上訴人之品行、生活狀況、智識程
度及犯罪後態度等事項，則無一語述及，難謂適法云云。惟查，
原判決已敘明係依據證人張永祥於原審之證言，及上訴人在第一
審自承曾經持扣案槍枝射擊之不利於己部分之供詞，暨高雄縣政
府警察局民國九十五年九月一日高縣警鑑字第０九五００八八四
八二號鑑定書、內政部警政署刑事警察局九十六年七月五日刑鑑
字第０九六００九三七八七號函、上訴人於九十五年六月十四日
與鄭源興通話監聽譯文、扣案空氣槍等證據資料，憑以認定上訴
人有原判決所記載未經許可，持有可發射子彈具有殺傷力之空氣
槍部分之犯罪事實。對上訴人在原審矢口否認有本件犯行，所辯
：扣案空氣槍並無殺傷力云云，如何與事實不符，殊非可採，並
已依憑卷內證據，逐一指駁論述。且敘明：高雄縣政府警察局鑑
定扣案空氣槍過程，裝填五次鋼瓶，除第二次未漏氣可測試，其
餘四次均因氣密襯墊未緊密嚴重漏氣而無法測試，惟第二次測試
結果，其單位動能已達足以穿入人體皮肉層而具殺傷力，且將扣
案空氣槍再送請內政部警政署刑事警察局鑑定結果，經實際裝填
小型二氧化碳高壓鋼瓶三次，均未發現槍枝漏氣之情形，是高雄
縣政府警察局鑑定槍枝過程所呈現之情形，尚不足以推翻扣案空
氣槍具有殺傷力之事實；本件雖未能查得上訴人購買槍枝之匯款
資料，仍無從憑以認定上訴人未購買扣案空氣槍；張永祥是否為
上訴人購買扣案空氣槍，尚無影響於上訴人未經許可持有具有殺
傷力空氣槍罪責之成立；員警在上訴人住處執行搜索時，扣案槍
枝放置之地點，與上訴人是否知悉槍枝具有殺傷力，二者之間並
無關聯；網站上有關槍枝之資料為英文，且未記載扣案空氣槍之
動能或殺傷力之數值，仍無足憑為有利上訴人認定之依據；扣案
子彈材質為金屬或塑膠，與槍枝是否具有殺傷力之認定無涉，辯
護意旨聲請將扣案彈丸再送鑑定，另聲請勘驗九十五年八月十二
日執行搜索過程之錄影帶，均無必要等旨綦詳。核其就證據取捨
與證據證明力之判斷，俱未悖於通常一般之人日常生活經驗之定
則或論理法則，所為論述及說明，亦無證據調查未盡、理由不備
、不適用法則等違法情形，自不得任意指摘其為違法。上訴意旨
(一)(二)置原判決所為之明白論斷於不顧，猶執已為原審指駁之陳詞
爭辯，及對原審取捨證據與判斷證據證明力之職權行使，重為事
實上之爭執並指摘原判決違法，難認係適法之第三審上訴理由。
次按量刑輕重，係屬事實審法院得依職權自由裁量之事項，苟已
以行為人之責任為基礎，並斟酌刑法第五十七條各款所列情狀而
未逾越法定刑度，不得遽指為違法。經查，本件原審就上訴人所
為未經許可，持有可發射子彈具有殺傷力之空氣槍部分之犯行，
業指明審酌上訴人智識、行為惡性及對社會所造成影響等一切情
狀，而量處上訴人如原判決主文第二項所示之刑，行文雖嫌疏略
，仍非理由不備。上訴意旨(三)指摘原判決有理由欠備之違法，難
謂合法之第三審上訴理由。至其餘上訴意旨，或為對原審採證認
事職權之適法行使，徒憑己見，任意指摘為違法，或以與構成要
件無涉之枝節事項，重為事實之爭執，亦難謂為適法之第三審上
訴理由。衡以上述之說明，應認其上訴違背法律上之程式，予以
駁回。
據上論結，應依刑事訴訟法第三百九十五條前段，判決如主文。
中    華    民    國  九十九  年    五    月   二十   日
                      最高法院刑事第十二庭
                          審判長法官  黃  一  鑫
                                法官  張  春  福
                                法官  林  勤  純
                                法官  李  錦  樑
                                法官  陳  國  文
本件正本證明與原本無異
                                      書  記  官
中    華    民    國  九十九  年    五    月  二十七  日
                                                     M

司法院資訊處製作；財團法人民間司法改革基金會備份。
